【裁判字號】    99,交上易,256
【裁判日期】    991026
【裁判案由】    過失傷害
【裁判全文】
臺灣高等法院刑事判決               99年度交上易字第256號
上  訴  人  臺灣臺北地方法院檢察署檢察官
上  訴  人
即  被  告  乙○○
上列上訴人等因被告業務過失傷害案件，不服臺灣臺北地方法院
99年度交易字第454號，中華民國99年8月13日第一審判決（起訴
案號：臺灣臺北地方法院檢察署99年度調偵字第744 號），提起
上訴，本院判決如下：
    主  文
原判決撤銷。
乙○○從事業務之人，因業務上之過失傷害人，處拘役伍拾日，
如易科罰金，以新臺幣壹仟元折算壹日。
    事  實
一、乙○○係營業小客車司機，平日以駕駛營業小客車載送客人
    為其業務，為從事業務之人。於民國99年1月26日凌晨3時15
    分許，駕駛車牌號碼066-MZ號營業小客車，沿臺北市中山區
    ○○○路東往西方向行駛時，本應注意禁止左轉路段，不得
    迴車。而依當時情形，雖時值夜間，但有照明，道路無障礙
    物，視距良好，客觀上並無不能注意之情事，竟疏未注意，
    於行至民權東路與松江路交岔路口時貿然迴轉，適有甲○○
    駕駛車牌號碼737-YM號營業小客車搭載乘客吳柏熹（未據告
    訴）沿民權東路西往東方向直行而來，亦疏未注意民權東路
    行車速限為時速50公里，且汽車行駛時應注意車前狀況，隨
    時採取必要之安全措施，竟以時速約60-70 公里之速度超速
    行駛，並疏未注意行駛於對向車道之乙○○正在該路口進行
    迴轉，而未採取適當之減速措施，直接衝撞乙○○所駕駛之
    上開營業小客車右前車頭，且因車速過快，無法立即停止，
    隨即再撞上乙○○所駕駛之上開營業小客車之右後車尾，最
    後倒轉車身，斜停在松江路北向車道上（車頭朝西北方，車
    尾接近松江路邊）。乙○○所駕駛之車輛則停在西往東之外
    側車道上。甲○○因而受有頭部外傷、胸部挫傷、全身多處
    擦傷之傷害。乙○○於肇事後，吳柏熹隨即以電話報案，並
    報名肇事人姓名及車輛所在地，警方據報後前往處理，乙○
    ○仍留在現場等候，於犯罪未發覺前，向前來處理之警員自
    首承認為肇事人，並自願接受裁判。
二、案經甲○○訴由臺北市政府警察局中山分局報告臺灣臺北地
    方法院檢察署檢察官偵查起訴。
    理  由
一、證據能力事項：
  (一)證人吳柏熹、甲○○於警詢時之陳述，屬傳聞證據，被告及
    檢察官明知，但於準備程序及審判期日中均表示無意見，且
    迄言詞辯論終結亦未聲明異議，本院審酌上開證據資料製作
    時之情況，尚無違法不當及證明力明顯過低之瑕疵，認為以
    之作為證據應屬適當，爰依刑事訴訟法第159條之5規定，認
    定前揭供述均有證據能力。
  (二)證人吳柏熹、甲○○於偵查中具結後向檢察官所為之陳述，
    雖屬傳聞證據，惟甲○○業於原審經被告行交互詰問，被告
    對吳柏熹所述亦表示無竟見，且均查無顯不可信之情況，依
    刑事訴訟法第159條之1第2項、第159條之5規定，自有證據
    能力。
  (三)本院下列所引用卷內之文書證據及物證之證據能力部分，並
    無證據證明係公務員違背法定程序所取得，檢察官及被告於
    本院亦均未主張排除下列文書證據及物證之證據能力，且迄
    本院言詞辯論終結前均未表示異議，本院審酌前揭文書證據
    及物證並非公務員違背法定程序所取得，亦無刑事訴訟法第
    159條之4顯有不可信之情況，故下列文書及物證應均有證據
    能力。
二、訊據上訴人即被告乙○○坦承於前揭時、地，駕駛上開營業
    小客車違規迴轉，致與告訴人甲○○所駕駛之營業小客車發
    生碰撞，並因而致告訴人受有上述傷害等情不諱，惟辯稱：
    當時我已煞停，告訴人有超速行駛及疲勞駕駛之過失等語。
    經查:
  (一)被告於上揭時、地，因駕車違規迴轉，致與告訴人所駕駛之
    上開車輛發生碰撞，並致告訴人因而受有上述傷害等情，業
    據被告於偵查、原審及本院審理時坦承不諱，並據證人即告
    訴人甲○○於警詢、偵查及原審審理時、證人即乘客吳柏熹
    於警詢及偵查中作證在案（參偵卷第3-4、5-7、24-25、68-
    70頁及原審卷第13-15 背），且有馬偕紀念醫院出具之甲種
    診斷證明書、道路交通事故現場圖、道路交通事故調查報告
    表、道路交通事故補充資料表、案發地點交岔路口號誌運作
    表、現場照片及被告偵查中自行提出之車損照片10張附卷可
    參（參偵卷第13、21-22、27-28、33-48、57-63頁）。
  (二)按禁止左轉路段，不得迴車，道路交通安全規則第106條第1
    項第3款定有明文。民權東路上東向西路口處設有「禁止左
    轉」標誌，依前開規定，不得迴轉。而當時天候晴，夜間有
    照明，柏油路面且乾燥、無缺陷、無障礙物，視距良好，依
    其智識或能力並無不能注意之情事，有上開事故調查報告表
    在卷可稽（參偵卷第27頁）。被告竟疏未注意，貿然在上開
    交岔口處迴轉，致與告訴人所駕駛之上開營業小客車碰撞，
    其就本件車禍事故之發生，確有過失，且與告訴人上開傷害
    結果有相當因果關係。並為本件車禍事故之主因。關於本件
    車禍事故之肇事原因，前經臺北市車輛行車事故鑑定委員會
    鑑定結果，亦同認被告有於禁止左轉路段迴車之肇事因素，
    復有臺北市交通裁決所99年4月8日北市裁鑑字第0993262670
    0號函及所附臺北市車輛行車事故鑑鑑定委員會鑑定意見書
    在卷可參（參原審卷第19-22頁）。
  (三)按行車速度依速限標誌或標線規定，無速限標誌或標線規定
    ，行車時速不得超過50公里。且汽車行駛時，駕駛人應注意
    車前狀況，並隨時採取必要之安全措施，道路交通安全規則
    第93條第1項第1款、第94條第3項亦有明定。經查:
  1.本案員警在現場未採得告訴人所駕駛車輛的煞車痕，此有現
    場圖在卷可按，是本案尚無法以煞車痕的長度推算告訴人當
    時之行車速度。然證人吳柏熹於警詢時證稱：事故發生前06
    6-MZ營業小客車是行進迴轉間，速度不快。我搭乘的737-YM
    號營業小客車時速至少60-70公里等語（參偵卷第6頁），及
    於偵查中結證稱:當時車速有60幾公里，我們是直行，對方
    在路口迴轉，就撞上了，碰撞到應該比較靠外側等語（參偵
    卷第69頁）。而依卷附之現場圖及現場照片顯示，告訴人所
    駕駛之上開車輛之車頭嚴重扭曲變形，引擎蓋整個彎曲隆起
    。另被告所駕駛之上開車輛之右前車頭，不僅右前大燈已撞
    毀，右前側車輪輪拱處之鈑金扭曲甚至部分已斷裂、垂懸翹
    出，右後車尾大燈破損，鈑金亦已因撞擊而扭曲變形（參偵
    卷第36-39頁）。告訴人所駕駛之上開車輛最後停止位置為
    松江路北向車道行人穿越道前，車頭朝西北，車尾朝東南接
    近松江路路邊（參偵卷第21頁、34頁）。被告的車輛則直停
    在東向外側車道上。由被告所駕駛之上開車輛右前車頭之毀
    損狀況遠比右後車尾嚴重以觀，顯見發生車禍當時，告訴人
    所駕駛之上開車輛，係先撞擊被告所駕之上開車輛之右前車
    頭，因車輛仍未完全煞停，而接續撞擊到被告所駕駛之上開
    車輛右後車尾處，之後整個車頭倒轉斜停在松江路的北向車
    道上。依此推之，告訴人當時之車速應極為快速。益徵證人
    吳柏熹上開證詞非虛，應可採信。
  2.民權東路東、西向均有數車道，西向部分共有4車道，最內
    車道為公車專用道，在民權東路與松江路口處並設有候車亭
    。松江路雙向亦有數車道。因此該交岔路口之路幅寬敞，肇
    事當時時值凌晨3時15分許，道路上之車輛不多，被告並已
    開啟大燈，渠時公車專用道上亦無公車正在通行，此亦據證
    人即告訴人甲○○於原審審理時結證在案。是客觀上並無任
    何足以阻擋告訴人視線之障礙物。告訴人駕車行抵前開交岔
    路口前，應可清楚看到行駛於對向車道的被告正在緩慢進行
    違規迴轉，但告訴人行至上開交岔路口時，卻未見被告在迴
    車，並採取適當減速措施，而直接追撞被告所駕駛之上開車
    輛的右前車頭及右後車尾，且現場完全沒有留下緊急煞車之
    痕跡，益徵告訴人當時確有未注意車前狀況，並採取必要之
    安全措施之情事。
  3.綜上，本院認為告訴人有超速及未注意車前狀況，並採取必
    要安全措施之過失。且其過失亦與本件車禍事故之發生有因
    果關係，並為本件事故之次因。被告上開所辯，非屬無據。
    然告訴人就本件車禍事故雖亦與有過失，惟被告既有上開過
    失，自仍不能因而解免被告之過失責任。至於臺北市車輛行
    車事故鑑定委員會未斟酌證人吳柏熹之證詞，以及兩車之撞
    擊痕跡及最後停止狀態，而以現場無煞車痕，無法推估車速
    ，認定告訴人無肇事因素，尚有未洽，附此敘明。
  (四)綜合上開各項事證，本案被告業務過失傷害之犯行，事證明
    確，洵堪認定，應依法論科。
三、被告乙○○為營業小客車司機，平日以駕駛營業小客車載送
    客人為其業務，為從事業務之人。是核被告所為，係犯刑法
    第284條第2項前段之業務過失傷害罪。又被告於肇事後，雖
    經證人吳柏熹打電話報警，並報名肇事人姓名及車輛所在地
    ，惟證人吳柏熹與被告素不相識，迄臺北市政府警察局中山
    分局交通分隊警員前往現場處理時，被告仍在場等候，並與
    告訴人同赴醫院時，當場向承辦警員彭恩良承認為肇事人，
    自首接受裁判，此情已據被告及告訴人分別供述於卷，並有
    臺北市○○○○○道路交通事故肇事人自首情形紀錄表一件
    在卷可佐（參偵卷第29頁），被告自願接受裁判，合於自首
    之要件，爰依刑法第62條前段規定減輕其刑。
四、原審以被告犯行明確，予以論罪科刑，固非無見。然查，被
    告於肇事後，雖經證人吳柏熹打電話報警，並報名肇事人姓
    名及車輛所在地，惟證人吳柏熹與被告素不相識，且迄臺北
    市政府警察局中山分局交通分隊警員前往現場處理時，被告
    仍在場等候，並與告訴人同赴醫院時，當場向承辦警員彭恩
    良承認為肇事人，並表示願意接受裁判，足認被告對於未發
    覺之罪自首而接受裁判，符合自首要件，依刑法第62條前段
    規定得減輕其刑，原審疏未注意及此，於法即有未合，被告
    上訴猶執前詞否認犯罪，暨檢察官上訴以證人吳柏熹當時因
    有飲酒，正在睡覺，其證述之可靠性頗堪質疑，且被告乙○
    ○尚未與告訴人甲○○達成和解，量刑顯屬過輕等，雖均無
    理由，惟原審判既有前揭瑕疵，自仍應由本院予以撤銷改判
    。爰審酌本件車禍事故之發生，被告與告訴人均有過失，但
    被告之過失程度高，且為本件事故之主因，告訴人之傷勢非
    重，兩車均受損嚴重，雙方雖就賠償部分，尚未達成共識，
    但被告當庭表示願支付賠償金新臺幣（下同）25萬元，並已
    於99年2月1日先行支付賠償金11 萬元予告訴人，此有收據1
    紙在卷可參（參偵卷第15頁），且被告犯後坦白其有上開過
    失，足認被告犯後已知所悔悟等一切情狀，量處拘役50日，
    並諭知易科罰金之折算標準，以資懲儆。
據上論斷，應依刑事訴訟法第369條第1項前段、第364條、第299
條第1項前段，刑法第284條第1項前段、第62條前段、第41條第1
項前段，刑法施行法第1條之1，判決如主文。
本案經檢察官邱美育到庭執行職務。
中    華    民    國    99    年    10    月    26    日
                  刑事第二十一庭審判長法  官  蔡聰明
                                      法  官  楊力進
                                      法  官  許永煌
以上正本證明與原本無異。
不得上訴。
                                      書記官  林吟玲
中    華    民    國    99    年    10    月    26    日
附錄：本案論罪科刑法條全文
中華民國刑法第284條第2項
從事業務之人，因業務上之過失傷害人者，處一年以下有期徒刑
、拘役或一千元以下罰金，致重傷者，處三年以下有期徒刑、拘
役或二千元以下罰金。

司法院資訊處製作；財團法人民間司法改革基金會備份。
